臺灣士林地方法院行政訴訟判決　
111年度交字第2號
原      告  陳律翔  

被      告  臺北市交通事件裁決所

代  表  人  蘇福智  
訴訟代理人  黃郁軒  
上列當事人間交通裁決事件，原告不服被告民國110年11月29日
北市裁罰字第22-A00N5K280號裁決，提起行政訴訟，本院判決如
下：
    主  文
原告之訴駁回。
訴訟費用新臺幣捌佰參拾元由原告負擔；原告應給付被告新臺幣
伍佰參拾元。
    事實及理由
一、程序事項：本件係因原告不服民國110 年11月29日北市裁罰
    字第22-A00N5K280號違反道路交通管理事件裁決書（下稱原
    處分），裁處罰鍰新臺幣（下同）6,000 元，提起行政訴訟
    ，經核屬行政訴訟法第237條之1第1項第1款規定之交通裁決
    事件，爰依同法第237條之7 規定，不經言詞辯論，逕為判
    決。
二、爭訟概要：原告騎乘其所有985-MGR 號普通重型機車（下稱
    系爭機車）於110年11月5日17時52分許，在臺北市○○區○
    ○○路0段000號處，因「駕駛執照業經吊銷仍駕駛機車」之違
    規事實，經臺北市政府警察局中正第一分局（下稱舉發機關
    ）博愛路派出所員警製單舉發，有掌電字A00N5K280號舉發
    違反道路交通管理事件通知單可稽（下稱系爭舉發通知單，
    見本院卷第39頁），嗣經被告以原告有前揭違規事實，而依
    道路交通管理處罰條例第21條第1項第4款，以原處分對原告
    為裁罰，原告於110年12月28日提起本件行政訴訟。
三、原告主張：
　㈠伊於110年11月5日17時許，遭舉發員警於臺北市重慶南路與
    衡陽路口示意靠邊受檢，員警當時僅以口頭稱「靠邊，停車
    熄火」，亦未告知具體事由與攔檢目的，要求伊提供身分證
    號，並逕行製發系爭舉發通知單，並要求伊簽名。伊當日騎
    車經重慶南路由北向南行駛時，見前方紅燈已放慢行駛速度
    ，因前方計程車輛停靠距離較近，亦在後方停下觀察如何行
    使至前方機車停等區，且後方亦有機車等候前進，伊為第一
    輛機車前行，無後方車輛追撞問題，後方車輛亦已停下，除
    非伊起步行駛不然不可能生追撞問題。舉發員警要求伊停車
    受檢開單並非立刻進行，伊與員警相距不到五公尺距離，員
    警能立即提出事由要求伊靠邊受檢，而非繞到後方使用行動
    裝置輸入車號，查詢伊資料才做出停車臨檢決定，此舉與無
    差別攔查有何不同，已違反正當程序攔查。
　㈡申訴回覆函文提及，因車輛突向右變換行向，險遭他車追撞
    ，當時路口號誌為紅燈，所有車輛均已減緩車速，機車緩慢
    向停等區行駛，伊停下觀察如何前行，亦透過後照鏡檢視後
    方車輛狀況，並無追撞問題，況後方車輛亦可鳴笛示警，惟
    過程中並未聞鳴笛聲。伊於機車停等區時，員警亦可於第一
    時間要求靠邊攔檢，但員警卻先繞至後方輸入車號，舉發員
    警此舉已違反正當程序之攔查，員警為求績效，違法不當舉
    發。員警未依正當程序攔查，隨機攔檢違反警察職權行使法
    第8條第1項。但伊遵守號誌，亦未生危險舉動，舉發員警趁
    紅燈之際攔查，未告知事由，已違反警察職權行使法第4 條
    第1項規定。員警不得因個人偏見執法，警察職權行使法第6
    條第1項並未允許員警隨意攔檢。伊在通知單簽名，係因上
    班時間受限下之選擇，係因不願與員警爭執始簽收，再提出
    異議。被告僅依據員警證詞為裁決，並未探究其真實，逕為
    原告不利之認定，尚欠允當等語。並聲明：原處分撤銷。
四、被告答辯：
　　卷查本案舉發機關就違規事實查復，本案係原告於110年11
    月5日17時52分許，騎乘985-MGR號車（即系爭機車）行經臺
    北市○○○路000號前，為舉發機關員警攔查並依道路交通管理
    處罰條例第21條第1項第4款「駕駛執照因違反道路交通管理
    處罰條例第35條規定吊銷、註銷，仍駕車」製單舉發。有關
    原告陳述：「…員警未依正常程序攔查…」部分，經查執勤員
    警於重慶南路與衡陽路口，見原告騎乘系爭機車沿重慶南路
    北向南行駛時，因車輛突向右變換行向，險遭其他車追撞，
    執勤員警即予以攔查，另查證原告駕駛執照業因違反道路交
    通管理處罰條例第35條規定遭（酒駕）吊銷，本案違規事實
    明確，舉發機關值勤員警據以舉發尚無疑義等語。並聲明：
    原告之訴駁回。
五、本院之判斷：
　㈠按「本規則所用名詞釋義如下：一、汽車：指在道路上不依
    軌道或電力架線而以原動機行駛之車輛（包括機車）。」、
    「汽車駕駛執照為駕駛汽車之許可憑證，由駕駛人向公路監
    理機關申請登記，考驗及格後發給之。汽車駕駛人經考驗及
    格，未領取駕駛執照前，不得駕駛汽車。」，道路交通安全
    規則第2條第1項第1款、第50條第1項定有明文。復按「本條
    例所用名詞釋義如下：八、車輛：指非依軌道電力架設，而
    以原動機行駛之汽車（包括機車）、慢車及其他行駛於道路
    之動力車輛。」、「汽車駕駛人，有下列情形之一者，處新
    臺幣六千元以上一萬二千元以下罰鍰，並當場禁止其駕駛：
    四、駕駛執照業經吊銷、註銷仍駕駛小型車或機車。」、「
    第一項第三款、第四款之駕駛執照，均應扣繳之；第五款並
    吊銷其駕駛執照。」，道路交通管理處罰條例第3條第8款、
    第21條第1項第4款、第4項亦分別定有明文。
　㈡次按違反道路交通管理事件統一裁罰基準及處理細則第1條規
    定：「本細則依道路交通管理處罰條例第92條第4項規定訂
    定之」、第2條第1項、第2項規定：「處理違反道路交通管
    理事件之程序及統一裁罰基準依本細則之規定辦理。前項統
    一裁罰基準，如附件違反道路交通管理事件統一裁罰基準表
    。」，核上開統一裁罰基準及處理細則之規定，就其立法目
    的及功能，乃為防止處罰機關枉縱或偏頗，依道路交通管理
    處罰條例第92條第4項所授權交通部會同內政部訂定「違反
    道路交通管理事件統一裁罰基準及處理細則」及其附件「違
    反道路交通管理事件統一裁罰基準表」，用以維持裁罰之統
    一性與全國因違反道路交通管理事件受處罰民眾之公平，不
    因裁決人員不同，而生偏頗，寓有避免各監理機關於相同事
    件恣意為不同裁罰之功能，並非法所不許，於憲法上保障人
    民財產權之意旨並無牴觸（此並有司法院 釋字第511號解釋
    意旨理由足資參照），並無違反法律保留原則。再依本件違
    規行為時點之違反道路交通管理事件統一裁罰基準表記載，
    機車違反道路交通管理處罰條例第21條第1項第4款規定（駕
    駛執照業經吊銷、註銷仍駕駛小型車或機車），於期限內繳
    納或到案聽候裁決者，應處罰鍰6,000元。核此規定，既係
    基於母法之授權而為訂定，且就違反道路交通管理事件統一
    裁罰基準及處理細則附件所示統一裁罰基準表中有關道路交
    通管理處罰條例第21條第1項第4款之裁罰基準內容（基準表
    就不同違規車種，其可能衍生危害交通安全之輕重不同，而
    區分有機車、小型車等不同罰鍰標準，其衍生交通秩序危害
    ，既不相同，分別處以不同之罰鍰，符合相同事件相同處理
    ，不同事件不同處理之平等原則。），並未牴觸母法，是被
    告自得依此基準而為裁罰。
　㈢本院當庭勘驗採證影片，結果如下：
　　⒈此為舉發員警身上之密錄器錄得畫片。影片上顯示：「202
      1/11/05 18：00：08」。於時間18：00：09～18：00：30
      ，原告騎乘系爭機車於機車停等區內停等紅燈，員警持指
      揮棒要求原告至路旁熄火，員警詢問原告個人資料及是否
      有駕駛執照，期間員警與原告有對話，警：「哈囉，旁邊
      停，先熄火。有沒有駕照，你叫什麼名字」，原告：「陳
      律翔」，員警隨即拿起手中行動裝置核對，可見行動裝置
      中顯示「姓名：陳律翔」、「吊銷和註記：酒駕吊銷」；
      警：「車子你的嗎，啊有沒有駕照」，原告：「現在沒有
      」，警：「對阿，你沒有駕照你還騎」。於時間18：00：
      31～18：00：52，原告告知趕上班，請求員警勿開單，員
      警詢問原告為何被吊銷駕駛執照，原告回答因喝酒。於時
      間18：00：53～18：01：00，員警與原告有如下對話，員
      警：「你剛在那邊還差點，你切太快人家後面差點給你A
      到」，原告：「你是說那個喔」。於時間18：01：01～18
      ：02：36，員警詢問原告是否有帶身分證件，原告稱未攜
      帶，員警便詢問原告其相關身分及住址資料。於時間18：
      02：37～18：03：22，員警以掌上型電腦查詢後告知原告
      其駕駛執照前因違反道路交通管理處罰條例第35條規定而
      遭吊銷，現為無照駕駛之違規事由，且需開單。於時間18
      ：03：23～18：03：46，員警告知原告不應無照駕駛。於
      時間18：03：47～18：04：00，員警請原告於行動裝置上
      簽名（即舉發通知單上簽名）。於時間18：04：01～18：0
      4：29，員警告知原告違規事由，並禁止原告騎乘系爭機
      車，且應至被告處所到案及到案日期。影片結束。且前開
      影片拍攝影像連續一致，場景、光彩、色澤均屬常態自然
      呈現，而無任何不協調一致之處。
　　⒉此為證人即舉發員警庭呈之路口監視器影像：
　　　畫面開始於00：00：05，重慶南路為雙向各二車道，重慶
      南路北往南方向接近衡陽路口之處車流量相當大，於00：
      00：13原告騎乘系爭機車於外側車道接近該路口，有使用
      右側方向燈，共閃了4 次，於該外側車道總共有4輛汽車
      在原告之前方準備停等紅燈，原告之後亦有數輛機車於其
      後方，並可見員警於該路口值勤並臉朝原告之位置。於接
      近該路口時，原告前方之汽車陸續停車，於00：00：20原
      告行駛在外側車道中間位置，突向右方切入到其右後方機
      車（搭載乘客）之前方，可見該機車之煞車燈亮起，且該
      機車騎士有將腳放下停車之情形。原告機車於該機車之前
      方，向左至第一部汽車之後方繞過後，往前到第一部汽車
      前方之停等區等候。
　㈣依前開之勘驗結果，並佐以舉發機關111年1月13日北市警中
    正一分交字第1113014286號函、原告之駕駛人基本資料(見
    本院卷第57、65頁)所示，原告之駕駛執照前因違反道路交
    通管理處罰條例第35條規定而經吊銷，吊銷起日為108年12
    月30日，訖日為111年12月29日，嗣原告於110年11月5日17
    時52分騎乘系爭機車至重慶南路一段與衡陽路口停等紅燈時
    ，經舉發員警攔查，舉發員警係以掌上型電腦查證後，始確
    認原告之駕駛執照已遭吊銷，卻仍於駕駛執照吊銷期間內騎
    乘系爭機車。足認原告於前揭時、地，確有「駕駛執照業經
    吊銷仍駕駛機車」之違規事實，應堪認定。
　㈤原告主張舉發機關員警攔查不合法，伊當時之騎乘行為未有
    與車輛碰撞之可能，且伊有使用方向燈才向右切，員警卻先
    以行動裝置查詢系爭機車資訊後始攔查伊，員警未有合理懷
    疑即攔查，程序不合法云云。經查：
　　⒈按「警察職權行使法第6條第1、2項規定：『（第1項）警察
      於公共場所或合法進入之場所，得對於下列各款之人查證
      其身分：……六、行經指定公共場所、路段及管制站者。（
      第2項）前項第6款之指定，以防止犯罪，或處理重大公共
      安全或社會秩序事件而有必要者為限。其指定應由警察機
      關主管長官為之。』屬於警察人員得全面攔檢之依據（亦
      稱集體攔停）。而警察職權行使法第8條第1項規定：『警
      察對於已發生危害或依客觀合理判斷易生危害之交通工具
      ，得予以攔停並採行下列措施：一、要求駕駛人或乘客出
      示相關證件或查證其身分。……三、要求駕駛人接受酒精濃
      度測試之檢定。』則屬於警察人員對已發生危害或依客觀
      合理判斷易生危害之交通工具，得予以個別攔停，並採取
      要求駕駛人酒測措施的依據。所謂「依客觀合理判斷易生
      危害」，是指依現場狀況及依員警經驗對該事件所作之綜
      合評估，根據客觀明顯事實，經員警合理之推論，認為將
      可能有危害之發生，或危害可能持續擴大，此合理推斷是
      個案審查，警察之判斷只要達到所謂之合理的懷疑即可。
      （臺北高等行政法院110年度交上字第192號判決意旨參照
      ）」。
　　⒉證人即舉發員警到庭作證稱： 當時重慶南路北往南（火車
      站往總統府的方向），該路口雙向各二車道。原告當時騎
      車是行駛在外側車道比較偏內側車道位置，接近衡陽路口
      時，原告突然往右邊偏移，原告右後方的機車（同向行駛
      ）就有急煞，差點撞到原告的機車，當時原告不知道有這
      個狀況，等紅燈停等時，原告車輛停好以後，我就上前去
      攔查他(庭呈當庭繪製之現場圖）等語(見本院卷第86頁)
      ，經核證人所證與上開就系爭路口監視器影像之勘驗結果
      相符。而本件係舉發機關員警於重慶南路一段即衡陽路口
      執行勤務期間，見原告騎乘系爭機車突往右切險造成後方
      車輛追撞系爭機車，而於機車停等區遭員警攔停並指揮至
      路旁盤查，嗣經員警詢問原告是否有駕駛執照及原告姓名
      ，原告逕表明姓名及無駕駛執照後，經員警以掌上型行動
      裝置查核相符，遂依道路交通管理處罰條例第21條第1項
      第1款為舉發。足認本件係舉發員警於執勤中，發現原告
      騎乘系爭機車有發生危害之虞，而將原告攔停並查證原告
      身分，是本件員警攔停原告之行為，應屬個別攔停無訛，
      且依其證述及上開勘驗之結果，亦核與警察職權行使法第
      8條第1項規定「依客觀合理判斷易生危害」相符，是以舉
      發員警查證駕駛人即原告身分，並對之為攔查之行為，應
      屬適法。雖原告騎乘機車接近系爭路口之時有先使用方向
      燈始向右切換至其右後方機車之前方位置，亦未發生碰撞
      ，惟其欲向右切換位置時仍應與其他車輛保持相當之距離
      ，並非已使用方向燈即得任意向右切換行駛，且縱未發生
      碰撞，亦屬易生危險之行為，是原告之上開主張，無足採
      信。
　　⒊綜上，本件原告騎乘系爭機車行經重慶南路一段時，因有
      與其他車輛碰撞之危險之駕駛行為，而經舉發員警攔停後
　　　，經查證後而對原告舉發「駕駛執照業經吊銷仍駕駛機車
      」之違規事實，其舉發程序應屬適法，被告據以裁罰，亦
      無違誤，原告上開主張，顯屬無據。
六、綜上所述，原告於前揭時、地，確有「駕駛執照業經吊銷仍
    駕駛機車」之違規事實，被告以原處分裁罰，核無違誤，原
    告訴請撤銷原處分，為無理由，應予駁回。
七、本件第一審訴訟費用830(含被告代墊之證人日旅費530元)，
    應由原告負擔，爰確定第一審訴訟費用額如主文第2項所示
    。
中　　華　　民　　國　　111 　年　　3 　　月　　8 　　日
　　　　　　　　　行政訴訟庭　法　官　徐文瑞
上為正本係照原本作成。
如不服本判決，應於判決送達後20日內，向本院提出上訴狀並表
明上訴理由（原判決所違背之法令及其具體內容或依訴訟資料可
認為原判決有違背法令之具體事實），其未載明上訴理由者，應
於提出上訴後 20 日內向本院補提理由書（上訴狀及上訴理由書
均須按他造人數附繕本，如未按期補提上訴理由書，則逕予駁回
上訴），並應繳納上訴裁判費新臺幣 750 元。
中　　華　　民　　國　　111 　年　　3 　　月　　8 　　日
　　　　　　　　　　　　　　　書記官　朱亮彰